【裁判字號】    99,訴,3517
【裁判日期】    991025
【裁判案由】    損害賠償
【裁判全文】
臺灣臺北地方法院民事判決              99年度訴字第3517號
原      告  乙○○
被      告  甲○○
上列當事人間請求損害賠償事件，本院於民國99年10月15日言詞
辯論終結，判決如下：
    主      文
原告之訴及假執行之聲請均駁回。
訴訟費用新臺幣壹萬零玖佰元由原告負擔。
    事實及理由
一原告起訴主張：
  (一)被告於民國98年10月20日下午，在臺北市○○區○○路4 段
    265號巷口，未經伊同意，即持手機拍攝伊長達3至4 分鐘，
    經伊當場制止，被告均置之不理，並於事後製成光碟，於另
    案偵查中作為誇大不實指摘之證據，用以破壞伊之形象及污
    衊伊之個性，嚴重侵害伊之肖像權，爰依民法第195條第1項
    規定，請求被告賠償慰撫金新臺幣（下同）100 萬元等語。
  (二)聲明為：
    1.被告應給付原告100 萬元，及自起訴狀繕本送達翌日起至
      清償日止，按年息百分之5計算之利息。
    2.願供擔保請准宣告假執行。
二被告則抗辯：
  (一)伊前對原告提出刑事公然侮辱罪告訴，於臺灣臺北地方法院
    檢察署（下稱臺北地檢署）98年度偵字第25074 號刑事案件
    偵查中，被告曾辯稱其不會以英文罵人。嗣於98年10月20日
    下午5時許，伊行經臺北市○○區○○路4段265 號巷口時，
    適巧看見原告以英文大聲辱罵其外籍佣人，伊乃持手機拍攝
    原告罵人之畫面，以作為前開案件中反駁原告辯詞之證據。
  (二)原告稱伊將所拍攝畫面轉為光碟，不知拿給多少人看云云，
    僅係原告片面臆測之詞，其就此事實有舉證之責任。又肖像
    權具有社會公開性，單純未經同意之攝影行為，尤其在公開
    場合，基於衝突預防、對於侵害存證之攝錄，並非當然侵害
    肖像權，故民法第195條第1項乃特別規定以「情節重大」為
    要件。伊所提錄影光碟僅供偵查及審判程序調查之用，並未
    公開、散播，尚難認有侵害原告之肖像權且情節重大等語。
  (三)聲明為：原告之訴及假執行之聲請均駁回。
三兩造不爭執之事實：
  (一)原告於98年8 月23日晚上10時許，前往被告在臺北市○○區
    ○○街24巷16號前經營之「禾楓小熊店」購買雞排，雙方
    因對雞排之濕潤度與作法認知不同發生爭執，原告即在該公
    眾得出入之店門口，以英文「asshole」 公然辱罵被告，而
    被告亦對原告辱罵「奧客（台語）」。被告於事後對原告提
    出刑事公然侮辱罪告訴，經臺北地檢署檢察官偵查後提起公
    訴（案列98年度偵字第25074 號），原告於本院審理中自白
    犯罪，經判處拘役5 日確定在案（案列98年度簡字第5228號
    、99年度簡上字第71號，見本院卷第20-22 頁）。
  (二)原告亦認被告前述舉措涉犯刑法公然侮辱罪，在臺北地檢署
    對被告提出刑事告訴，經臺北地檢署檢察官偵查後提起公訴
    （案列98年度偵字第25074 號），嗣因原告已撤回其告訴，
    被告乃獲公訴不受理判決確定（案列本院98年度易字第3645
    號、臺灣高等法院99年度上易字第370號，見本院卷第16-19
    頁）。
  (三)原告另於98年10月20日下午5 時29分許，在臺北市○○區○
    ○路4段265號巷口以英文指責其外佣時，適被告行經該處，
    並持手機加以拍攝，原告乃以「你神經有問題」、「你吃飯
    沒事幹」、「我要到法院告死你」等語對被告咆哮。被告認
    原告前述舉措涉犯刑法公然侮辱罪、恐嚇罪，在臺北檢察署
    對原告提出刑事告訴，被告業獲不起訴處分確定（案列99年
    度偵字第421號、99年度上聲議字第2510號，見本院卷第4-9
    頁）。
四得心證之理由：
  (一)原告起訴主張：被告於前開時、地持手機拍攝伊，並於事後
    製成光碟，於另案偵查中作為誇大不實指摘之證據，侵害其
    肖像權，被告應賠償其所受損害等語，被告則以前揭情詞置
    辯。經查：
    1.按因故意或過失，不法侵害他人之權利者，負損害賠償責
      任；不法侵害他人之身體、健康、名譽、自由、信用、隱
      私、貞操，或不法侵害其他人格法益而情節重大者，被害
      人雖非財產上之損害，亦得請求賠償相當之金額。其名譽
      被侵害者，並得請求回復名譽之適當處分，民法第184 條
      第1 項前段、第195條第1項分別定有明文。又肖像為個人
      形象及個性之表現，屬重要人格法益之一種，民法對肖像
      權雖未設明文，但民法第18條設有人格權之規定，肖像權
      乃一般人格權之具體化，應屬民法第184條第1項所稱之「
      權利」，及同法第195條第1項所指之「其他人格法益」。
      而肖像權係個人對其肖像是否公開之自主權利，從而未經
      他人同意，擅自拍攝或使用他人照片之行為，構成對肖像
      權之侵害。至侵害肖像權之情節是否重大，宜從被害人是
      否為公眾人物、使用場合、使用目的等因素為綜合之考量
      。
    2.被告未經原告同意，即擅自拍攝原告之畫面一節，為兩造
      所不爭，則依上開說明，被告之行為已侵害原告之肖像權
      ，應堪認定。又原告主張被告將前開拍攝畫面製成光碟，
      於臺北地檢署99年度偵字第421 號刑事案件偵查中庭呈，
      並經承辦檢察官當庭播放等情，有附於前開偵查案卷之錄
      影光碟足憑，且經本院調閱前開刑事案卷查明，亦堪信實
      。查兩造均非公眾人物，且因他案涉訟，被告基於蒐證目
      的在大馬路邊之公共場所，將原告指責外勞之行為錄影存
      證，並將該段錄影畫面燒錄成光碟，於兩造涉訟之刑案偵
      查中提出作為證據，除此之外，未見被告將該段畫面作其
      他使用，以被告拍攝原告肖像之目的、用途以觀，尚難認
      定其侵害原告肖像權之情節重大。原告復未能舉證證明被
      告將拍攝畫面另作他用，亦未能證明被告侵害其肖像權有
      何情節重大之情事，揆諸前開說明，其請求被告賠償慰撫
      金100 萬元，即屬無據。
  (二)綜上所述，被告雖侵害原告之肖像權，然尚未達情節重大之
    程度，則原告依民法第195條第1項規定，訴請被告賠償其慰
    撫金100 萬元，並加計自起訴狀繕本送達翌日起算之法定遲
    延利息，為無理由，不應准許。原告之訴既經駁回，其假執
    行之聲請即失所附麗，應併予駁回之。
  (三)本件事證已明，兩造其餘主張及舉證，核與判決結果無影響
    ，於茲不贅，併予說明。
五訴訟費用負擔之依據：民事訴訟法第78條。
中    華    民    國    99    年    10    月    25    日
                  民事第七庭    法  官  陳婷玉
以上正本係照原本作成
如對本判決上訴，須於判決送達後20日內向本院提出上訴狀。如
委任律師提起上訴者，應一併繳納上訴審裁判費。
中    華    民    國    99    年    10    月    25    日
                                書記官  吳鸝稻

司法院資訊處製作；財團法人民間司法改革基金會備份。
